臺灣高雄地方法院民事判決
111年度雄小字第569號
原      告  前鋒西社區管理委員會
                      設高雄市○○區○○路00號5樓之3    法定代理人  周逸芬    住同上
被      告  林肖娟  
上列當事人間請求給付管理費事件，本院於民國111年5月5日言
詞辯論終結，判決如下：
    主      文
一、被告應給付原告新臺幣（下同）8,800元，及自民國（下同
    ）111年1月18日起至清償日止，按週年利率5%計算之利息。
二、原告其餘之訴駁回。
三、訴訟費用1,000元由被告負擔。
四、本判決第一項得假執行。
    事實及理由
壹、程序事項：
一、本件被告經合法通知，未於言詞辯論期日到場，核無民事訴
    法第386條各款所列情形，爰依原告聲請，由其一造辯論而
    為判決。
二、按簡易訴訟之訴狀送達後，原告不得將原訴變更或追加他訴
    ，但擴張或減縮應受判決事項之聲明者，不在此限，民事訴
    訟法第436條第2項、第255條第1項但書第3款分別定有明文
    。本件原告原起訴請求被告應給付原告1萬2,000元，及自10
    7年9月1日起至清償日止，按年息5％計算之利息，嗣於訴狀
    送達後變更聲明為：被告應給付原告8,800元，及自107年9
    月1日起至清償日止，按年息5 ％計算之利息，核屬減縮應受
    判決事項之聲明，原告所為訴之變更，合於前述規定，應予
    准許。
貳、實體事項：　　
一、原告主張：被告為門牌號碼高雄市○○區○○路00號2樓之1房屋
    （下稱系爭房屋）之所有權人，亦為前鋒西區社區大樓（下
    稱系爭大樓）之區分權人。系爭大樓係70幾年間建造為公寓
    大廈管理條例生效前之舊大樓，於管理委會設置之前，雖無
    成立管理委員會及推選管理負責人，依住戶之共識及慣例系
    爭大樓每季（3個月）每戶繳納管理費為900元，用以支付公
    共電費、電梯保養費及清潔費等公用支出，被告為系爭大樓
    共有部分之共有人之一，本應分擔共有物之管理費，系爭大
    樓住戶中僅有被告長期未繳管理費，系爭大樓於109年間設
    立管理委員會，復於110年間召開區分所有權人會議訂立高
    雄市前鋒西社區規約（下稱系爭大樓規約），依系爭大樓規
    約第17條規定：每戶每季應繳納管理費150元及其他應負擔
    費用。系爭大樓依上開規約及慣例每戶每季應繳納之管理費
    （含其他應負擔之費用）為900元（包括：社區清潔管理費1
    50元、電梯保養費、蓄水池清潔費750元，共計900元）。被
    告自108 年1月至110年12月止共計欠繳12期管理費用1萬800
    元（計算式：詳如附表），扣除被告於111年2月25日補繳之
    管理費2,000元後，尚欠管理費8,800元未繳（計算式：10,8
    00-2,000=8,800），迭經催討被告均拒不繳納，爰依民法共
    有之法律關係、系爭大樓規約第17條、第18條及公寓大廈管
    理條例第21條規定，提起本訴等語。並聲明：被告應給付原
    告8,800元，及自107年9月1日起至清償日止，按年息5 ％計
    算之利息。
二、被告則以：伊固不爭執於自108 年1月至110年12月之期間均
    未繳納管理費，然此係因伊身體不適需要靜養已搬離系爭房
    屋一段時間之故，並非故意不繳納上開期間之管理費，且伊
    認為系爭大樓之管理費依系爭大樓規約第17條規定，每戶每
    季應繳之管理費應僅有150元，並非原告主張之每戶每季900
    元，至於原告主張超出150元之其他必要費用包括：每戶每
    季電梯保養費、蓄水池清潔費共計750元，應以原告依系爭
    大樓規約第17條規定向每戶每季收取之150元去支付，而不
    應再向系爭大樓區分所有權人收取系爭大樓電梯保養費、蓄
    水池清潔費，又伊於111年間已補繳管理費2,000元，倘以每
    戶每季管理費150元計算，原告補繳之2,000元已足繳納108 
    年1月至110年12月欠繳之管理費，原告仍向被告請求繳納上
    開期間積欠之管理費8,800元顯屬無據等語置辯，並聲明：
    原告之訴駁回。
三、得心證之理由：
㈠、原告主張：被告為系爭大廈之區分所有權人，系爭大樓於管
    理會設置前依慣例即有每戶每季收取之管理費900元，以支
    付系爭大樓之公共電費、電梯保養費及清潔費。系爭大樓於
    109年間設立管理委員會，復於110年間召開區分所有權人會
    議訂立系爭大樓規約，被告自108年1月1日起至110年12月31
    日止均未繳納管理費，僅於起訴後於111年2月25日補繳管理
    費2,000元等情，業據原告提出公寓大廈管理組織報備證明
    、系爭房屋之建物登記謄本、108年1月至110年12月管理費
    存根聯及收執聯、系爭大樓規約（110.12.11增定版）、高
    雄市鼓山區公所111年1月5日高市○區○00000000000號函、11
    0年10月16日系爭大樓管委會會議記錄、存摺影本、系爭大
    樓及管理委員會自94年至107年之管理費帳簿為證（見本院
    卷第15、21、31-35、37-62頁、73-77頁、129頁、165-205
    頁），並經本院依職權調閱本院110年度雄小字第2161號給
    付管理費事件卷宗，原告此部分之主張自堪信實。
㈡、又查公寓大廈管理條例於84年6月28日公布施行後，公寓大廈
    共用部分之修繕、管理、維護，本應由公寓大廈管理負責人
    或管理委員會為之（公寓大廈管理條例第10條第2項參照）
    ，惟系爭房屋係於71年8月14日即建築完成，有建物登記謄
    本在卷為憑（見本院卷第21頁），又前鋒西社區曾於103年1
    2月18日推舉訴外人薛秀美擔任管理負責人，任期屆滿後，
    即無設置管理委員會或管理負責人，至109年4月17日選任周
    逸芬為管理委員會主任委員乙節，有高雄市鼓山區公所110
    年9月29日高市○區○○○00000000000號函及所附申請報備書在
    卷可查（見本院110年度雄小字第2161號卷第169頁），惟管
    理委員會成立前有關公寓大廈之管理所生之權利義務，亦應
    認如同籌備中之法人，於法人成立後當然由其繼受，是管理
    委員會成立前所生之權利與義務，當得於管理委員會成立後
    主張之，故原告雖為109年間始成立之系爭大樓管理委員會
    亦得對被告請求管理委員會成立前被告積欠之管理費。
㈢、被告固不爭執，被告有依規約繳納系爭大樓管理費之義務，
    惟就原告主張：系爭房屋繳納管理費之標準依歷年慣例、系
    爭大樓規約，應包括：每戶、每季150元及其他必要費用750
    元（電梯保養費、蓄水池清潔費共計750元），亦即應為每
    戶每季900元部分，則為被告所否認，並辯稱：系爭大樓之
    管理費應僅有每戶每季150元，其餘費用為原告巧立名目收
    取於法不合云云，關此部份應就系爭大樓每戶每季於108年
    至110年間應繳納之管理費究竟為原告主張之900元或被告抗
    辯之150元為審究，經查：
  1.按共有物之管理費及其他負擔，除契約另有約定外，應由各
    共有人按其應有部分分擔之，民法第820條第1項、第822條
    分別定有明文。次按共用部分、約定共用部分之修繕、管理
    、維護，由管理負責人或管理委員會為之，其費用由公共基
    金支付或由區分所有權人按其應有部分比例分擔之，公共基
    金之來源其一為區分所有權人依區分所有權人會議決議繳納
    ，為公寓大廈管理條例第10條第2項、第18條第1項第2款所
    明揭。又共用部分、約定共用部分之修繕、管理、維護費用
    ，應由公共基金支付或由區分所有權人按其應有部分分擔，
    不因管理委員會成立與否而有差異（最高法院96年度台上字
    第2640號判決意旨參照）。
  2.又系爭大樓規約第17條第2項規定：「二、管理費之收繳：㈠
    管理費之分擔基準：採季繳方式（每3個月為1季）。㈡管理
    費之收繳程序及支付方式，150元/戶/季，由委員向住戶收
    繳後再繳至管理委員會。㈢管理費以足敷第18條第2款開支為
    原則。」第18條第2項第2款：「二、（二）共用部分、約定
    共用部分之管理、維護費用或使用償金。」有系爭規約在卷
    可稽（見本院卷第114-116頁）。準此，依系爭大樓上開規
    約系爭大樓之管理費除收取以每戶每季150元外，應尚有共
    用部分之維護費用或使用償金。
　3.被告為系爭大樓之區分所有權人，亦為系爭大樓共有部分之
    共有人，依前引規定，被告自應分擔共有部分管理費，而系
    爭大樓之公共電費、電梯保養費及清潔費，經核均屬共有、
    共用部分之修繕、管理、維護費用，揆諸上開說明，不論管
    理委員會成立與否，被告均應分擔之，迨無疑義。又系爭大
    樓在系爭規約訂立以前，即存在每戶每季每戶收取管理費9,
    00元（含公用部份如：電梯之維修費用、清潔費）之慣例，
    業據原告提出與其所述相系爭大樓及管理委員會自94年至10
    7年之管理費帳簿為據（見本院卷第165-205頁），系爭大樓
    成立管委會、設置規約後，亦將前引規定明文化為前述系爭
    大樓規約第17條、第18條規定，有如前述，堪認系爭規約訂
    立前，系爭大樓之多數區分所有權人已有系爭大樓之區分所
    有權人負有按每季每戶繳交管理費900元（含管理費150元、
    電梯維修費、清潔費750元）義務之默示協議，此一默示協
    議經多年履行，並無被告所辯：超出150元部分，為管委會
    巧立名目收取之情形云云，況上開慣例嗣經系爭大樓之區分
    所有權人會議決議追認，而訂定如前述系爭規約第17、第18
    條規定，應與區分所有權人會議決議之效力同視，則原告主
    張：不論於管理委員會成立前後，系爭大樓區分所有權人所
    繳納之管理費均為每季每戶900元等語，堪信為真，被告辯
    稱：依系爭大樓規約第17條規定，系爭大樓之管理費應僅有
    每戶每季150元，其餘費用（電梯保養費、蓄水池清潔費共7
    50元）均為原告巧立名目收取於法不合云云，則難認為可採
    。
㈣、按區分所有權人應依區分所有權人會議決議繳納公共基金，
    區分所有權人或住戶應繳納之公共基金或應分擔或其他應負
    擔之費用已逾2期或達相當金額，經定相當期間催告仍不給
    付者，管理負責人或管理委員會得訴請法院命其給付應繳之
    金額及遲延利息，公寓大廈管理條例第18條第1項及第21條
    分別定有明文。被告身為區分所有權人，積欠前揭期間之管
    理費共8,800元未繳(計算式：詳如附表)，前經催繳仍不給
    付，則原告依民法第822 條第1 項、公寓大廈管理條例第21
    條等規定，請求被告給付管理費8,800元，為有理由，應予
    准許，至於原告請求利息自107年9月1日起算部分，因本件
    原告請求已縮減為請求自108年1月起計110年12月止之管理
    費（詳如附表所示），原告又未提出除起訴狀外，被告已於
    起訴前收受催繳之憑證，故逾越起訴狀繕本送達被告翌日即
    111年1月18日（見本院卷第85頁）起算部分之利息請求，即
    難認有據，併此敘明。
四、綜上所述，原告依公寓大廈管理條例第21條規定及系爭大樓
    規約，請求被告給付8,800 元及自訴狀繕本送達被告翌日即
    111年1月18日（見本院卷第85頁）起至清償日止，按週年利
    率5%計算之利息，為有理由，應予准許，逾此範圍之請求，
    則屬無據，應予駁回。
五、本件訴訟標的金額未逾10萬元，係適用小額訴訟程序而為被
    告敗訴之判決，應依職權宣告假執行，併確定訴訟費用額。
六、訴訟費用負擔之依據：民事訴訟法第79條。
中    華    民    國   111    年    5     月    27    日
                  高雄簡易庭  法      官  林綉君
以上正本係照原本作成。
如不服本判決，應於送達後20日內，向本院提出上訴狀並表明上
訴理由，如於本判決宣示後送達前提起上訴者，應於判決送達後
20日內補提上訴理由書（須附繕本）。惟本件係適用小額訴訟程
序之判決，上訴之理由，非以其違背法令為理由，不得為之，民
事訴訟法第436條之24第2項定有明文。從而，提起上訴時，應於
上訴狀或上訴理由書內記載上訴理由，表明民事訴訟法第436 條
之25所規定之各款事項。
中    華    民    國   111    年    5     月    27    日
                              書  記  官  羅崔萍
附表：
編號 期間 金額（新臺幣/元） 1 108年1月至3月 900 2 108年4月至6月 900  3 108年7月至9月 900 4 108年10月至12月 900  5 109年1月至3月 900 6 109年4月至6月 900  7 109年7月至9月 900 8 109年10月至12月 900  9 110年1月至3月 900 10 110年4月至6月 900  11 110年7月至9月 900 12 110年10月至12月 900   未繳管理費合計 10,800  已繳管理費 2,000   尚欠管理費 8,800